【裁判字號】    95,上訴,711
【裁判日期】    950919
【裁判案由】    違反毒品危害防制條例
【裁判全文】
臺灣高等法院臺南分院刑事判決         95年度上訴字第711號
上  訴  人  臺灣嘉義地方法院檢察署檢察官
被      告  甲○○
上列上訴人因被告違反毒品危害防制條例案件，不服臺灣嘉義地
方法院95年度訴字第228號中華民國95年5月22日第一審判決（起
訴案號：臺灣嘉義地方法院檢察署95年度毒偵字第348號，併辦
案號：臺灣台南地方法院檢察署95年度毒偵字第1285號），提起
上訴，本院判決如下：
    主  文
原判決撤銷。
甲○○連續施用第一級毒品，處有期徒刑捌月。扣案之包裝袋肆
個、注射針筒及吸管各壹支均沒收。
    事  實
一、甲○○曾因違反毒品危害防制條例案件，經臺灣高雄地方法
    院裁定送勒戒處所觀察、勒戒後，認為有繼續施用毒品之傾
    向，再經同院以90年度毒聲字第6028號裁定令入戒治處所施
    以強制戒治，至民國91年10月2日戒治期滿執行完畢，並於
    同年11月15日經臺灣高雄地方法院檢察署檢察官以91年度戒
    毒偵字第1046號為不起訴處分確定。復於94年間因違反毒品
    危害防制條例案件，經臺灣臺南地方法院於95年2月16日以
    94年度訴字第1608號於95年1月26日判處有期徒刑8月，緩刑
    3年確定，現仍在緩刑中。詎其猶未戒除毒癮，強制戒治執
    行完畢後5年內，復基於施用第1級毒品海洛因之犯意，於95
    年2月6日晚上9時許，在嘉義市○○路某處施用第1級毒品海
    洛因1次，嗣於95年2月9日凌晨1時20分許，甲○○駕駛車牌
    號碼GI─0215號自用小客車，行經嘉義縣六腳鄉縣
    嘉54號公路路旁，因形跡可疑而為警攔查始悉上情，並扣得
    其所有之殘渣袋4個、注射針筒1支及吸管1支，始查悉上情
    。嗣又基於概括犯意，於95年4月24日晚上11許，在嘉義縣
    大林鎮○○道路旁，施用第1級毒品海洛因1次，於95年4月
    25日，至臺灣台南地方法院檢察署向觀護人報到，經觀護人
    對其採尿送驗後呈嗎啡陽性反應，而查悉上情，移送併辦。
二、案經嘉義縣警察局朴子分局報請臺灣嘉義地方法院檢察署檢
    察官偵查起訴及移送併辦。
    理  由
一、按除被告所犯為死刑、無期徒刑、最輕本刑為3年以上有期
    徒刑之罪或高等法院管轄第一審案件者外，於法院行準備程
    序進行中，被告先就被訴事實為有罪之陳述時，審判長得告
    知被告簡式審判程序之旨，並聽取當事人、代理人、辯護人
    及輔佐人之意見後，裁定進行簡式審判程序；又簡式審判程
    序之證據調查，不受刑事訴訟法第159條第1項、第161條之2
    、第161條之3、第163條之1及第164條至第170條規定之限制
    ，刑事訴訟法第273條之1第1項、第279條第2項前段、第273
    條之2分別定有明文。查本件被告甲○○所犯為死刑、無期
    徒刑、最輕本刑為3年以上有期徒刑以外之罪，本件係經被
    告當庭表示認罪，是本院以簡式審判程序加以審理，是其證
    據之調查，自不受刑事訴訟法第159條第1項、第161條之2、
    第161條之3、第163條之1及第164條至第170條規定之限制，
    合先敘明。
二、訊據被告甲○○對於上揭事實均自白不諱，且被告經警採尿
    送驗，結果呈嗎啡陽性（海洛因吸食入人體，經代謝作用又
    可分解成嗎啡，故海洛因在進入人體後，均以嗎啡型態排於
    尿液中）反應一情，亦有高雄市立凱旋醫院95年2月20日濫
    用藥物尿液檢驗報告、代號與真實姓名對照表（見警卷第5
    、6頁），台灣檢驗科技股份有限公司95年5月11日濫用藥物
    尿液檢驗報告（臺灣台南地方法院檢察署95年度毒偵字第
    1285號卷第3頁）附卷可稽，復有其所有供施用第1級毒品海
    洛因所用之前開毒品外包裝4個、注射針筒及吸管各1支扣案
    可資佐證；堪認被告之上開自白為真實，足以採信，則被告
    施用第1級毒品海洛因之犯行，應堪認定。被告前於90年間
    因施用毒品案件，經觀察、勒戒後，認為有繼續施用毒品之
    傾向，再經強制戒治，至民國91年10月2日戒治期滿執行完
    畢，並於同年11月15日經臺灣高雄地方法院檢察署檢察官以
    91年度戒毒偵字第1046號為不起訴處分確定等情，有臺灣嘉
    義地方法院檢察署刑案資料查註紀錄表、臺灣高等法院被告
    前案紀錄表各1份在卷可參。被告於臺灣嘉義地方法院檢察
    署檢察官為不起訴處分後，再犯施用毒品罪，本件事證明確
    ，被告犯行堪以認定。
三、再者，被告甲○○於94年間因施用第1級毒品海洛因案件，
    經臺灣臺南地方法院以94年度訴字第1608號判處有期徒刑8
    月，緩刑3年，該案於95年1月26日宣判，有判決書影本附卷
    可參。按刑事訴訟法第302條第1款規定，案件曾經判決確定
    者，應為免訴之判決，係以同一案件，已經法院為實體上之
    確定判決，該被告應否受刑事制裁，既因前次判決而確定，
    不能更為其他有罪或無罪之實體上裁判，此項原則，關於實
    質上一罪或裁判上一罪，其一部事實已經判決確定者，對於
    構成一罪之其他部分，固亦均應適用，但此種事實係因審判
    不可分之關係在審理事實之法院，就全部犯罪事實，依刑事
    訴訟法第267條規定，本應予以審判，故其確定判決之既判
    力自應及於全部之犯罪事實，惟若在最後審理事實法院【宣
    示判決後】始行發生之事實，既非該法院所得審判，即為該
    案判決之既判力所不能及（最高法院32年上字第2578號判例
    參照），是既判力對於時間效力之範圍應以最後審理事實法
    院之宣示判決日為判斷之標準。經查，被告於本案犯罪時間
    為95年2月6日，顯在前案判決宣示後，為前案判決既判力效
    力所不及，附此敘明。
四、查海洛因為毒品危害防制條例所謂之第1級毒品，觀諸該條
    例第2條第2項第1款規定甚明，核被告上開施用第1級毒品海
    洛因之行為，係犯毒品危害防制條例第10條第1項之施用第
    1級毒品罪。其持有上開第1級毒品海洛因之行為，為施用行
    為所吸收，不另論罪。公訴人移送併辦之被告於95年4月24
    日晚上11許，在嘉義縣大林鎮○○道路旁，施用第1級毒品
    海洛因犯行，雖未經起訴，但此部分與已起訴論罪部分，有
    連續犯之裁判上一罪關係，應為起訴效力所及，本院自應依
    法併予審理，附此敘明。
五、原審法院因認被告犯行事證明確，予以論科，固非無見，惟
    查被告又基於概括犯意，於95年4月24日晚上11許，在不詳
    地點，施用第1級毒品海洛因1次，臺灣台南地方法院檢察署
    95年度毒偵字第1285號移送併辦案件，未及審理容有未合，
    檢察官據以上訴，為有理由，自應由本院將原判決撤銷改判
    。又被告行為後，刑法第56條連續犯之規定，業於94年1月7
    日修正公布刪除，並於95年7月1日施行，則被告之犯行，因
    行為後新法業已刪除連續犯之規定，此刪除雖非犯罪構成要
    件之變更，但顯已影響行為人刑罰之法律效果，自屬法律有
    變更，依新法第2條第1項規定，比較新、舊法結果，仍應適
    用較有利於被告之行為時法律即舊法論以連續犯（最高法院
    95年第8次刑事庭會議決議參照）。爰審酌被告不思其正值
    盛年，堪為社會大用之際，卻長期耽溺於戕身之物，且前已
    有施用毒品之紀錄，並經觀察、勒戒及戒治後，又再度施用
    ，顯見其意志不堅，仍未戒絕，自我把持、控制之能力顯然
    不佳，又施用足以導致精神障礙、性格異常，甚至造成生命
    危險之毒品，戕害一己之身體健康，及其犯罪之動機、目的
    、手段、犯罪後之態度、僅被查獲吸食2次等一切情狀，量
    處如主文所示之刑，以資懲儆。扣案之毒品外包裝4個、注
    射針筒及吸管各1個，係被告所有且供本件施用毒品犯行所
    用之物，業據其供陳在卷，應依刑法第38條第1項第2款規定
    併予沒收之。
六、據上論斷，應依刑事訴訟法第369條第1項前段、第364條、
    第299條第1項前段、毒品危害防制條例第10條第1項，刑法
    第2條第1項、第11條、第38條第1項第2款、修正前刑法第56
    條，判決如主文。
本案經檢察官羅清溪到庭執行職務。
中    華    民    國    95    年    9     月    19    日
                  刑事第三庭    審判長法  官  陳義仲
                                      法  官  陳顯榮
                                      法  官  宋明蒼
以上正本證明與原本無異。
如不服本判決，應於收受本判決後十日內向本院提出上訴書狀。
其未敘述上訴理由者並得於提起上訴後十日內向本院補提理由書
狀（均須按他造當事人之人數附繕本）「切勿逕送上級法院」。
                                      書記官  翁心欣
中    華    民    國    95    年    9     月    19    日
附錄本案論罪科刑法條全文：
毒品危害防制條例第10條第1項
施用第1級毒品者，處6月以上5年以下有期徒刑。


司法院資訊處製作；財團法人民間司法改革基金會備份。
